【裁判字號】    89,訴,165
【裁判日期】    890301
【裁判案由】    分割共有物
【裁判全文】
臺灣臺中地方法院民事判決  八十九年度訴字第一六五號
    原      告  乙○○
    被      告  甲○○
右當事人間分割共有物事件，本院判決如左：
    主      文
兩造共有坐落台中縣沙鹿鎮○○段沙鹿小段六０之七地號，建，面積一０八平方公尺及坐落
其上台中縣沙鹿鎮○○段沙鹿小段五七九建號，二層加強磚造樓房，總面積一三九、八平方
公尺，准予變賣，所得價金，土地部分按原告應有部分一０八分之五八，被告應有部分一０
八分之五０，房屋部分按兩造應有部分各二分之一分配。
訴訟費用由被告負擔二分之一，餘由原告負擔。
    事      實
甲、原告方面：
  一、聲明：求為判決兩造共有坐落台中縣沙鹿鎮○○段沙鹿小段六０之七地號，建，面積
      一０八平方公尺及坐落其上台中縣沙鹿鎮○○段沙鹿小段五七九建號，二層加強磚造
      樓房，總面積一三九、八平方公尺，准予合併變賣，所得價金，土地部分按原告應有
      部分一０八分之五八，被告應有部分一０八分之五０，房屋部分按兩造應有部分各二
      分之一分配。
  二、陳述：
    １、坐落台中縣沙鹿鎮○○段沙鹿小段六０之七地號，建面積一０八平方公尺及坐落其
        上台中沙鹿鎮○○段沙鹿小段五七九建號，二層加強磚造樓房，總面積一三九、八
        平方公尺，為兩造所共有。土地部分，原告應有部分為一０八分之五八，被告應有
        部分為一０八分之五０；房屋部分，兩造之應有部分則各為二分之一，由於共有人
        間無法達成協議分割，復未訂立不分割契約，又查無不能分割之情事，爰請求分割
        。
    ２、本件共有之土地雖可原物分割，但坐落其上之建物僅有一筆，無法就建物之原物分
        割，故請求將共有之土地及建物合併變價分割，以維兩造最佳利益。
  三、證據：提出土地登記簿謄本、及建物登記簿謄本、公證書及清水郵局存證信函各一件
      影本等為證。
乙、被告方面：
  一、本件原告主張坐落台中縣沙鹿鎮○○段沙鹿小段六０之七地，建，面積一０八平方公
      尺及坐落其上台中縣沙鹿鎮○○段沙鹿小段五七九建號，二層加強磚造樓房，總面積
      一三九、八平方公尺，為兩造所共有。土地部分，原告應有部分為一０八分之五八，
      被告應有部分為一０八之五０；房屋部分，兩造之應有部分則各為二分之一，由於共
      有人間無法達成協議分割，復未訂立不分割契約，又查無不能分割之情事，有土地登
      記簿謄本及建物登記簿謄本各一份可按，並為被告所不爭執，自堪信為真實。
  二、查系爭土地為建地，系爭建物為讓土地上之房屋，依其使用目的無不能分割之情事，
      且兩造間未訂有不分割之特約如前述，核與民法第八百二十三條第一項規定相符，是
      原告請求分割共有物，應予准許。而上開建物雖坐落於系爭之土地，上惟其估定價值
      之標準不同，兩造就土地與建物之應有部分復不相同，自無從合併分割；又雖渠等同
      意合併分割，惟合併分割、拍賣結果，僅係土地與房屋合併之價金，未能區分土地、
      建物價金各若未干，亦無從依原告之請求，分別按兩造就土地及建物不同之應有部分
      而分配價金，原告請求合併分割二共有物，其合併之請求，顯非可取。惟分割共有物
      之訴訟為形成之訴，就分割方法係屬法院依職權處理之範疇，原告之請求縱有不當，
      法院亦不能因而為駁回之諭知。再查，本件兩造均同意就有物為變價分割，且依原告
      所提出之本院民事執行處囑託清水地政事承所系爭共有房屋所為之建物測量成果圖，
      亦顯依現狀，該建物無法尋出與所坐落之土地同時為合於兩造應有部分之分割方案，
      被告亦稱依現狀，要現物分割確有困難。本院因而斟酌兩造之意、願土地使用現況、
      分割後利用價值及公平原則，認應予以變價分割，以所得價金按應有部分比例分配於
      共有人。
  三、本件被告等之行為，為伸張或防衛權利所必要，爰命兩造各按如附表所示應有部分比
      例分擔訴訟費用。
  四、據上論結，本件原告之訴為有理由，依民事訴訟法第七十八條、第八十一條第二款，
      判決如主文。
中      華      民      國    八十九    年      三        月       一         日
                                    臺灣臺中地方法院民事第三庭
~B法      官  吳惠郁
右為正本係照原本作成
如對本判決上訴須於判決送達後廿日內向本院提出上訴狀
中      華      民      國    八十九    年      三        月       六         日
~B法院書記官


司法院資訊處製作；財團法人民間司法改革基金會備份。
